【裁判字號】    99,司財管,71
【裁判日期】    990908
【裁判案由】    指定遺產管理人
【裁判全文】
臺灣士林地方法院民事裁定            99年度司財管字第71號
聲  請  人  臺北市政府
法定代理人  甲○○
代  理  人  薛翠香
上列聲請人聲請選任被繼承人乙○○遺產管理人事件，本院裁定
如下：
    主  文
選任丙○○（女，民國○○年○ 月○○日生，身分證統一編號：Ｚ000
000000號，住臺北市○○區○○路1 段147 號5 樓）為被繼承人
乙○○之遺產管理人。
准對被繼承人乙○○（男，民國○○年○○月○○日生，身分證統一編
號：Ｚ000000000號，生前住臺北市大同區○○○路○ 段26巷29號
，已於民國97年1 月17日死亡）之大陸地區以外繼承人為承認繼
承之公示催告。
被繼承人乙○○之大陸地區以外繼承人，應自前項公示催告最後
登載新聞紙之日起壹年貳月內承認繼承。上述期限屆滿，無繼承
人承認繼承時，被繼承人乙○○之遺產，於清償債權並交付遺贈
物後，如有賸餘即歸屬國庫。
程序費用由被繼承人乙○○之遺產負擔。
    理  由
一、按繼承開始時，繼承人之有無不明，而無親屬會議或親屬會
    議未於1 個月內選定遺產管理人者，利害關係人得聲請法院
    選任遺產管理人，並由法院依公示催告程序，定6 個月以上
    之期限，公告繼承人，命其於期限內承認繼承，民法第1177
    條、第1178條第1 項、第2 項定有明文。
二、本件聲請意旨略以：被繼承人乙○○（男，民國○○年○○月○○
    日生，身分證統一編號：Ｚ000000000號）於民國97年1 月17
    日死亡，其欠繳98年度地價稅新臺幣（下同）2,587 元，因
    按戶政機關登記戶籍資料查得合於民法第1138條規定之各順
    序繼承人均拋棄其繼承權，並報准法院核備在案，致聲請人
    之稅捐債權無法求償，聲請人因具有法律上之利害關係。今
    為保障徵起稅捐，爰依民法1176條第6 項規定準用1178條第
    2 項之規定具狀聲請指定被繼承人乙○○之遺產管理人，並
    提出被繼承人除戶資料查詢清單、繼承系統表、臺灣士林地
    方法院家事庭97年3 月11日士院木家泰97年度繼字第347 號
    函等件為證。
三、經查，被繼承人乙○○確於97年1 月17日死亡，其繼承人均
    已拋棄繼承，且被繼承人乙○○之親屬亦未依上開期限選定
    遺產管理人，此業據聲請人提出本院拋棄繼承准予備查函影
    本為證，並經本院依職權調閱97年度繼字第347 號拋棄繼承
    全案卷核閱無訛，堪信聲請人之主張為真實。又聲請人既為
    地價稅之徵收機關，自屬法律上之利害關係人，其聲請指定
    遺產管理人，即屬有據。本院審酌丙○○為被繼承人乙○○
    之女，雖已拋棄繼承被繼承人乙○○之遺產，然其同意擔任
    被繼承人乙○○之遺產管理人（見本院99年8 月24日非訟事
    件筆錄），且其專科畢業，目前從事會計工作，應能勝任遺
    產管理人之職務，爰選任丙○○為被繼承人乙○○之遺產管
    理人，並依法為承認繼承之公示催告。
四、爰依非訟事件法第157條，裁定如主文所示。
五、如不服本裁定，應於裁定送達後10日內，以書狀向本院提出
    抗告狀，並繳納抗告費新臺幣1,000元。
中    華    民    國    99    年    9     月    8     日
                  家事庭司法事務官  王政揚

司法院資訊處製作；財團法人民間司法改革基金會備份。
